臺灣桃園地方法院民事簡易判決　　　　110年度桃簡字第653號
原　　　告　黃李秀枝
訴訟代理人　鄭鈺鏵　
被　　　告　江尚恩　
　　　　　　江玟鋌　


兼　上二人
法定代理人　江明桓　


　　　　　　江瑞雅（CHIANG RHEA LEIZLE PENDON CERADO)

上列當事人間請求遷讓房屋等事件，本院於民國110 年10月7 日
言詞辯論終結，判決如下：
    主    文
一、被告江明桓應將門牌號碼桃園市○○區○○路000 號1 至2
    樓之房屋遷讓返還予原告。
二、被告江明桓應給付原告新臺幣855,133 元，及各如附表所示
    之利息起算日起，均至清償日止，按年息5 ％計算之利息。
三、被告江明桓應自民國110 年9 月24日起至遷讓返還第一項所
    示房屋之日止，按月給付原告新臺幣38,000元。
四、被告江明桓、江尚恩應將戶籍遷出第一項所示房屋。
五、原告其餘之訴駁回。
六、訴訟費用由被告負擔。
七、本判決第一項、第二項得假執行。
八、本判決第三項到期部分得假執行。
九、原告其餘假執行之聲請駁回。
    事實及理由
壹、程序方面：
一、按簡易訴訟之訴狀送達後，原告不得將原訴變更或追加他訴
    ，但請求之基礎事實同一者，不在此限，民事訴訟法第436
    條第2 項、第255 條第1 項但書第2 款分別定有明文。經查
    ，原告原起訴請求：㈠被告江明桓應將坐落桃園市○○區○
    ○路000 號1 、2 樓房屋（下稱系爭房屋）全部遷讓返還原
    告。㈡被告江明桓應給付原告新臺幣（下同）684,000 元，
    及自起訴狀繕本送達翌日起至清償日止，按年息5 ％計算之
    利息。㈢被告江明桓應自本件租約終止之翌日起至騰空遷讓
    返還上開房屋之日止，按月給付原告38,000元。㈣願供擔保
    ，請准宣告假執行。嗣經追加江瑞雅（CHIANG RHEA LEIZLE
    PENDON CERADO)、江尚恩、江玟鋌為被告，並迭為聲明之變
    更；末於本院審理中，以言詞確認其聲明為如下列原告訴之
    聲明所示（見本院卷第44頁正、反面），經核均係基於兩造
    間就同一租約所生之爭執，足認原告所為訴之追加及變更，
    請求之基礎事實同一，與原訴間具有共同性，而就原請求之
    訴訟及證據資料，於審理繼續進行在相當程度範圍內具有一
    體性，與上開程式相符，應予准許。
二、被告經合法通知，均未於最後言詞辯論期日到場，核無民事
    訴訟法第386 條各款所列情事，爰依原告聲請，由其一造辯
    論而為判決，合先敘明。
貳、實體方面：
一、原告主張：被告江明桓於民國107 年8 月9 日向原告承租系
    爭房屋，約定租期自107 年10月1 日起至113 年10月1 日止
    ，租金為每月38,000元，應於每月10日前給付（下稱系爭租
    約）。詎江明桓自108 年9 月繳納10,000元租金後，即未依
    約繳納租金，扣除前付之押租金76,000元後，已逾2 個月之
    租額未繳付。原告業已於110 年9 月9 日言詞辯論期日當庭
    向江明桓催告其應於14日內給付積欠之租金，逾期則終止系
    爭租約，江明桓仍未置理，是系爭租約業於110 年9 月23日
    終止。又系爭租約於110 年9 月23日終止後，江明桓仍無權
    占用系爭房屋迄今，是江明桓除應返還系爭房屋外，並應自
    110 年9 月24日起至遷讓系爭房屋之日止，按月給付相當租
    金之不當得利38,000元，且江明桓更將其未成年子女及配偶
    之戶籍遷入系爭房屋。為此，爰依系爭租約及不當得利之法
    律關係，提起本件訴訟等語，並聲明：㈠被告江明桓應將系
    爭房屋全部遷讓返還原告。㈡被告江明桓應給付原告自108
    年11月起至租約終止日止之租金，及自起訴狀繕本送達翌日
    起至清償日止，按年息5 ％計算之利息。㈢被告江明桓應自
    本件租約終止之翌日起至騰空遷讓返還上開房屋之日止，按
    月給付原告38,000元。㈣被告江明桓、江瑞雅（CHIANG
    RHEA LEIZLE PENDONCERADO) 、江尚恩、江玟鋌應將戶籍遷
    出系爭房屋。㈤願供擔保，請准宣告假執行。
二、被告經合法通知，均未於最後言詞辯論期日到場，惟江明桓
    前曾到庭陳述略以：系爭房屋目前還為被告居住使用中，想
    要繼續承租，有意願償還欠繳租金，想與原告協商積欠租金
    每月償還50,000元，希望之後租金可以降到每月20,000元。
    108 年9 月有繳納租金，自108 年10月才開始未繳納至今等
    語，資為抗辯，並聲明：原告之訴駁回。
三、得心證之理由：
  ㈠返還系爭房屋及遷出戶籍部分：
  1.按承租人租金支付有遲延者，出租人得定相當期限，催告承
    租人支付租金，如承租人於期限內不為支付，出租人得終止
    契約；租賃物為房屋者，遲付租金之總額，非達2 個月之租
    額，不得依前項之規定，終止契約；出租人非因承租人積欠
    租金額，除以擔保金抵償外，達2 個月以上時，不得收回房
    屋；承租人於租賃關係終止後，應返還租賃物；對於妨害其
    所有權者，得請求除去之。有妨害其所有權之虞者，得請求
    防止之，民法第440 條第1 項、第2 項前段、土地法第100
    條第3 款及民法第455 條、第767 條第1 項中後段分別定有
    明文。
  2.經查，原告主張與江明桓訂有系爭租約，江明桓積欠租金未
    付且扣除押租金後已達2 個月租金額，原告業於110 年9 月
    9 日言詞辯論程序中當庭向江明桓為限期催告及終止租約之
    意思表示，惟江明桓並未於14日內清償，且至本院言詞辯論
    終結日止仍未償付等情，業據原告提出系爭租約為證（見本
    院卷第4 至8 頁），江明桓就其與原告訂立系爭租約、自10
    8 年10月起即積欠租金迄今及其目前仍居住使用系爭房屋等
    情並不爭執（見本院卷第35頁），就積欠之租金並未於110
    年9 月23日前清償乙節，江明桓已於相當時期受合法之通知
    ，而於言詞辯論期日不到場，亦未提出書狀爭執，依民事訴
    訟法第280 條第3 項之規定，視同自認，堪信原告此部分之
    主張皆為真實。準此，應認系爭租約已於110 年9 月23日終
    止，則原告依系爭租約之法律關係，請求被告江明桓將系爭
    房屋遷讓返還予原告，自屬有據。
  3.另被告江明桓、江尚恩將戶籍設在系爭房屋地址，係屬對原
    告之所有權有所妨害，依上開規定，原告得請求除去之，是
    原告本於系爭租約、租賃物返還請求權、所有權，請求江明
    桓遷讓返還系爭房屋予原告，並將江明桓、江尚恩戶籍遷出
    系爭房屋，自屬有據。其餘被告江瑞雅（CHIANG RHEA
    LEIZL E PENDON CERADO)、江玟鋌，經本院依職權查詢並未
    將戶籍設於系爭房屋址，故此部分請求即屬無據。
  ㈡租金部分：
  1.按承租人應依約定日期，支付租金，民法第439 條前段定有
    明文。次按押租金之主要目的在於擔保承租人履行租賃債務
    ，故租賃關係消滅後，承租人如有欠租或其他債務不履行時
    ，其所交付之押租金，發生當然抵充之效力（最高法院104
    年度台上字第1569號判決意旨參照）。
  2.經查，系爭租約約定，江明桓應按月於每月10日前給付租金
    38,000元（見本院卷第6 頁），然其僅於108 年9 月繳納10
    ,000元，即未依約繳納，至110 年9 月23日租約終止日止，
    尚積欠108 年9 月租金28,000元、108 年10月至110 年9 月
    23日止，共23月又23日租金未付，扣除前已付之押租金76,0
    00元後，尚欠租金855,133 元｛計算式：28,000元＋【38,0
    00元×（23月＋23/30 日）】－76,000元＝855,133 元，小
    數點以下四捨五入】。則原告請求江明桓給付積欠之租金85
    5,133 元，亦為有憑。至於江明桓主張其已繳納108 年9 月
    之租金，惟未舉證以實其說，其所辯難為可採。
  3.綜上所述，原告得請求江明桓給付租金855,133元。
  ㈢相當租金之不當得利部分：
  1.按無法律上之原因而受利益，致他人受損害者，應返還其利
    益，民法第179 條定有明文。而無權占有他人之土地，可能
    獲得相當於租金之利益，為社會通常之觀念，故如無權占有
    他人之房屋，加害人應返還之不當得利之範圍，為相當於租
    金之利益（最高法院97年度台上字第294 號判決意旨參照）
    。
  2.查江明桓於系爭租約終止後就系爭房屋無占用之正當權源，
    業經認定如前，則其占有系爭房屋無法律上之原因而受利益
    ，致原告受有損害，自應返還原告相當租金之不當得利。是
    原告請求被告自110 年9 月24日（即系爭租約終止日翌日）
    起至其遷出系爭房屋之日止，按月給付相當於租金之不當得
    利38,000元，亦堪信憑。
四、末按給付有確定期限者，債務人自期限屆滿時起，負遲延責
    任；給付無確定期限者，債務人於債權人得請求給付時，經
    其催告而未為給付，自受催告時起，負遲延責任。其經債權
    人起訴而送達訴狀，或依督促程序送達支付命令，或為其他
    相類之行為者，與催告有同一之效力。又遲延之債務，以支
    付金錢為標的者，債權人得請求依法定利率計算之遲延利息
    ；而應付利息之債務，其利率未經約定，亦無法律可據者，
    週年利率為5 ％，民法第229 條第1 項、第2 項、第233 條
    第1 項前段、第203 條分別定有明文。本件原告請求被告給
    付租金定有給付期限，又未約定利息，則被告自期限屆滿時
    起，負遲延責任，是原告就起訴時已屆期租金（即108 年9
    月至110 年2 月之租金），請求自起訴狀繕本送達被告之翌
    日即110 年3 月4 日起（於110 年3 月3 日送達，見本院卷
    第21頁）至清償日止，按年息5 ％計算之利息，即屬有據；
    惟自起訴繕本送達被告後始屆期之租金，原告請求自起訴狀
    繕本送達被告之翌日起算之利息，則無所憑，然此部分得請
    求之金額為按月於每月10日應給付之租金，為定有給付期限
    ，應自各月租金期限屆滿翌日（如附表所示），均至清償日
    止，按年息5 ％計算之利息，亦屬有據，逾此部分，則屬無
    據。
五、從而，原告依租賃關係、系爭租約、民法第767 第1 項中後
    段及不當得利之法律關係，請求判決如主文第1 至4 項所示
    ，為有理由，應予准許，逾此部分，則無理由，應予駁回。
六、本件原告勝訴部分係適用簡易程序所為被告敗訴之判決，爰
    依民事訴訟法第389 條第1 項第3 款之規定，依職權就判決
    主文第一項、第二項、第三項部分宣告假執行。另本件判決
    主文第四項係判命被告江明桓、江尚恩應將戶籍自系爭房屋
    辦理遷出登記，依強制執行法第130 條第1 項規定，須待判
    決確定後始生擬制被告已為意思表示之效力，不合假執行之
    宣告條件，故不為假執行之宣告。原告雖聲明願供擔保請准
    宣告假執行，惟本院既已職權宣告之，原告此部分聲請，核
    僅為促請本院職權發動，自無庸另為准駁之諭知。至原告敗
    訴部分，其假執行之聲請即因訴之駁回而失所依據，應併予
    駁回。
七、訴訟費用負擔之依據：民事訴訟法第79條。
中    華    民    國   110    年    10    月    22    日
                  桃園簡易庭  法  官  曾耀緯
以上為正本係照原本作成。
如不服本判決，應於送達後20日內，向本院提出上訴狀並表明上
訴理由，如於本判決宣示後送達前提起上訴者，應於判決送達後
20日內補提上訴理由書（須附繕本）。
如委任律師提起上訴者，應一併繳納上訴審裁判費。
中    華    民    國   110    年    10    月    22    日
                              書記官  張俊睿
附表：
┌────────────────────────────────────┐
│原告依法得請求被告給付之遲延利息                                        │
├─────────────┬──────┬───────────────┤
│     原告請求租金期間     │    金額    │          利息起算日          │
│         （民國）         │ （新臺幣） │           （民國）           │
├─────────────┼──────┼───────────────┤
│108 年9 月至110 年2 月積欠│  598,000元 │起訴狀繕本送達翌日即110 年3 月│
│租金（扣除押租金）        │            │4 日起                        │
├─────────────┼──────┼───────────────┤
│110年3月租金              │   38,000元 │期限屆滿翌日即110 年3 月11日起│
├─────────────┼──────┼───────────────┤
│110年4月租金              │   38,000元 │期限屆滿翌日即110 年4 月11日起│
├─────────────┼──────┼───────────────┤
│110年5月租金              │   38,000元 │期限屆滿翌日即110 年5 月11日起│
├─────────────┼──────┼───────────────┤
│110年6月租金              │   38,000元 │期限屆滿翌日即110 年6 月11日起│
├─────────────┼──────┼───────────────┤
│110年7月租金              │   38,000元 │期限屆滿翌日即110 年7 月11日起│
├─────────────┼──────┼───────────────┤
│110年8月租金              │   38,000元 │期限屆滿翌日即110 年8 月11日起│
├─────────────┼──────┼───────────────┤
│110年9月1日至23日租金     │   29,133元 │期限屆滿翌日即110 年9 月11日起│
├─────────────┼──────┴───────────────┤
│合計                      │855,133元                                   │
└─────────────┴──────────────────────┘